【裁判字號】    97,簡上,226
【裁判日期】    971009
【裁判案由】    違反商標法
【裁判全文】
臺灣臺北地方法院刑事判決             97年度簡上字第226號
上  訴  人
即  被  告  丙○○
選任辯護人  吳展旭律師
上列上訴人即被告丙○○因違反商標法案件，不服本院民國九十
七年五月九日九十七年度簡字第一七五五號第一審簡易判決（聲
請簡易判決處刑案號：臺灣臺北地方法院檢察署九十七年度偵字
第七八二三號），本院管轄之第二審合議庭判決如下：
    主    文
上訴駁回。
    犯罪事實
一、丙○○明知如附表之商標「亞蒂米」字樣，乃乙○○於民國
    九十五年三月二十四日向經濟部智慧財產局申請註冊登記獲
    准，取得使用於餐廳、旅館、冷熱飲料店、飲食店等如附表
    所示指定商品及服務之商標權，現仍在權利期間內；亦明知
    前與乙○○於九十六年三月八日簽訂之亞蒂米德式廚房自願
    加盟合約書，雖由乙○○授權使用前揭商標於所註冊之類別
    ，然因雙方對於加盟企業之經營互有歧見，乙○○已於九十
    七年二月四日寄發存證信函終止契約，經丙○○於同年月十
    五日收受後，依雙方約定自同年月二十六日起，丙○○即不
    得再擅自使用上開商標。詎丙○○竟自九十七年二月二十六
    日起，在臺北市○○區○○街一八五巷二十一號一樓經營歐
    登瓦德義小廚，未得乙○○之同意或授權，使用「亞蒂米德
    式廚房」之燈箱招牌。
二、案經乙○○訴由臺北市政府警察局中山分局報請臺灣臺北地
    方法院檢察署檢察官偵查後聲請簡易判決處刑。
    理    由
一、上訴人即被告丙○○對於檢察官聲請簡易判決處刑書內所列
    證據之證據能力並不爭執（見九十七年度簡上字第二二六號
    本院卷第三四頁），經審酌該等證據尚無不得為證據之情形
    ，故認均有證據能力，合先敘明。
二、訊據被告丙○○固不否認其在前所經營「亞蒂米德式廚房」
    之同一地址上，繼續經營「歐登瓦德義小廚」，且與告訴人
    乙○○終止自願加盟合約，已不得再使用「亞蒂米」商標後
    ，仍留存有功用正常之「亞蒂米德式廚房」燈箱招牌等情，
    惟堅決否認有何侵害告訴人商標權之犯行，辯稱伊在同址另
    以歐登瓦德義小廚名義經營時，業已將所有表彰告訴人商標
    權之文字、圖形等物品，悉數丟棄不用，系爭「亞蒂米德式
    廚房」燈箱招牌係因僱工重新裝潢時，工人漏未拆除，俟施
    工完畢後，其又忙於店務，一時疏忽未注意及之，實非故意
    侵害告訴人商標權云云。經查：
  (一)本件「亞蒂米」之商標圖樣，前經告訴人乙○○向經濟部智
    慧財產局申請註冊登記，取得商標權，該商標指定使用於餐
    廳、旅館、冷熱飲料店、飲食店等指定商品及服務，現仍在
    權利期間內，為被告所不爭執，並有經濟部智慧財產局商標
    資料檢索服務及中華民國商標註冊證各一紙在卷可稽（見九
    十七年度偵字第七八二三號偵查卷第一八、四０頁），而被
    告與告訴人終止自願加盟合約後，在前所經營「亞蒂米德式
    廚房」之同址上，繼續經營「歐登瓦德義小廚」，並仍留存
    有功用正常之「亞蒂米德式廚房」燈箱招牌等情，亦經被告
    於警詢及本院審理時供陳在卷（見前揭偵查卷第九頁；前揭
    本院卷第三四頁、第五七頁背面），復有證人甲○○於本院
    審理時具結證述之證言可佐（見前本院卷第五九頁），均堪
    信為真實。
  (二)被告雖以工人漏未拆除，其一時疏忽未注意，實非故意等語
    置辯。然查：
    (1)被告於本院審理時供稱，其與告訴人終止加盟合約後，即
      自行僱工重新設計及裝潢之費用，總計新臺幣（下同）二
      十萬元，且亞蒂米及歐登瓦招牌之拆除與掛設，尚因第一
      次歐登瓦招牌施工顏色不對，致前後掛了二次等語（見前
      揭本院卷第六一頁及背面），另證人甲○○於本院審理時
      具結證稱：被告餐廳是自己做，未與人合夥等語（見前揭
      本院卷第五八頁），衡酌被告係獨資經營，餐廳名稱自「
      亞蒂米德式廚房」更改為「歐登瓦德義小廚」，就其商譽
      能否維護與顧客是否繼續支持，均屬重大變革，而被告花
      費二十萬元鉅資親自僱工重新設計裝潢，甚且僅因招牌施
      工顏色不合，即叫工人再做一次，足見其謹慎及重視，且
      證人甲○○亦證稱歐登瓦招牌完工是被告驗收，更換招牌
      之費用均已結清等語（見前揭本院卷第五九頁背面、第六
      ０頁），則被告辯稱在工人第二次來做招牌施工時，伊沒
      有注意到亞蒂米招牌有無拆除，及因為暗暗的，其只有注
      意大方向的東西等云云（見前揭本院卷第六一頁），顯與
      常情不符，至有可議。
    (2)被告於本院審理時復供稱：歐登瓦招牌之投射燈與本件亞
      蒂米招牌之電源，係同一個電源（見前揭本院卷第六一頁
      ），而本件警方蒐證時，上開兩個招牌照明正常，均可通
      電使用，亦有照片三紙在卷可憑（見前揭偵查卷第二六、
      二七頁），且被告於歐登瓦招牌完工後，亦曾在晚上往其
      店面瞧看（見前揭本院卷第六一頁），由前開照片可見亞
      蒂米招牌於開啟照明後，清晰可辨，洵堪確定，足證被告
      應無可能未注意到上開亞蒂米招牌仍未拆除，並猶在正常
      使用中之情事。再者，被告辯稱沒有注意到本件亞蒂米招
      牌（見前揭本院卷第六一頁），證人甲○○也證稱：被告
      有叫工人拆掉，但亞蒂米招牌黑黑的看不太到，不知工人
      為何沒有拆掉云云（見前揭本院卷第五九頁），惟查廣告
      招牌之主要功能，係為標示商店、公司行號名稱及所提供
      之服務或商品種類，以幫助建立商業形象，故招牌設計之
      首要，即在藉由尺寸、材質、照明、色彩、字體、懸掛位
      置等因素，達到引人注意之目的，顯見招牌功能之一，乃
      為吸引眾人目光，此亦係本件歐登瓦及亞蒂米兩個招牌均
      設計有照明功能之緣由，若謂被告當初裝置之系爭亞蒂米
      招牌，其外觀設計竟是烏黑不明，並因此導致被告疏忽而
      未及注意工人是否拆除，顯與廣告招牌設立之原意有違，
      且對照被告上開就招牌顏色要求之嚴謹態度以觀，亦有扞
      格不入之處。此外，被告就本件審理時，雖經本院當庭曉
      諭，卻始終未提出其所僱請之工人姓名住址等資料，以供
      本院傳喚調查被告是否確曾囑咐工人應拆除系爭亞蒂米招
      牌之情事，亦有可議之處。基此，堪認被告前開辯解，係
      推諉卸責之詞，難以採信，而證人上揭所言，亦屬迴護之
      詞，不足資為有利被告認定之證據，實可確定。
  (三)綜上所述，本件事證明確，被告犯行堪以認定，應依法論科
    。
三、核被告丙○○所為，係犯商標法第八十一條第一款之未得商
    標權人同意於同一服務使用相同之註冊商標罪，原審本同上
    見解，適用商標法第八十一條第一款、第八十三條、刑法第
    十一條前段、第四十一條第一項前段等規定，並審酌被告明
    知與告訴人間業已終止加盟合約而無繼續使用相同商標之授
    權，竟為圖私利，繼續使用上開招牌而侵害告訴人之商標權
    ，影響告訴人之商譽，並對市場競爭秩序產生危害，兼衡被
    告使用系爭商標之期間甚短，暨其犯罪之動機、目的、手段
    及未提出賠償之犯後態度等一切情狀，認原審判處被告拘役
    二十日，並諭知易科罰金之折算標準，未扣案之印有「Atim
    i 」、「亞蒂米」商標字樣之店面招牌一面沒收之，其認事
    用法，均無違誤，量刑亦屬妥適。從而，被告持上開理由提
    起上訴，指摘原判決不當，並無理由，應予駁回。
據上論斷，應依刑事訴訟法第四百五十五條之一第一項、第三項
、第三百六十八條，判決如主文。
本案經檢察官柯木聯到庭執行職務
中    華    民    國    97    年    10    月    9     日
                  刑事第八庭    審判長法  官  陳德民
                                      法  官  陳芃宇
                                      法  官  詹慶堂
上正本證明與原本無異。
不得上訴。
                                      書記官  蔡易霖
中    華    民    國    97    年    10    月    9     日
商標法第81條
未得商標權人或團體商標權人同意，有下列情形之一者，處三年
以下有期徒刑、拘役或科或併科新臺幣二十萬元以下罰金：
一、於同一商品或服務，使用相同之註冊商標或團體商標者。
二、於類似之商品或服務，使用相同之註冊商標或團體商標，有
    致相關消費者混淆誤認之虞者。
三、於同一或類似之商品或服務，使用近似於其註冊商標或團體
    商標之商標，有致相關消費者混淆誤認之虞者。


司法院資訊處製作；財團法人民間司法改革基金會備份。
